【裁判字號】    98,重訴,258
【裁判日期】    990113
【裁判案由】    侵權行為損害賠償
【裁判全文】
臺灣士林地方法院民事裁定             98年度重訴字第258號
原      告  楊翌辰
（原名楊士奇）
法定代理人  許竹茹
（原名許螢芝）
原      告  乙○○
被      告  甲○○
上列當事人間請求損害賠償事件，本院裁定如下：
    主  文
原告之訴及假執行之聲請均駁回。
    理  由
一、原告楊士奇、乙○○於本院97年度訴字第515 號被告偽造文
    書刑事訴訟程序附帶提起民事訴訟，起訴主張：被告於丙○
    ○死後，偽造文書辦理結婚登記，並盜用丙○○印章，足以
    生損害於丙○○之繼承人及閩江營造有限公司（下稱閩江公
    司）股東乙○○之權益，依法被告應負賠償之責，被告應給
    付原告下列金額：閩江公司股金新臺幣（下同）300 萬元、
    丙○○勞保死亡保險金70萬元、臺北市環保局工程288 萬元
    、臺北市重慶國中、三總工程尾款300 萬元、盜領陽信銀行
    146 萬元。故聲明被告應給付原告1,104 萬元及自民國98年
    1 月17日起至清償日止按年息百分之五計算之利息，經刑事
    庭依刑事訴訟法第504 條第1 項規定，將其附帶之民事訴訟
    ，以裁定移送民事庭。
二、按因犯罪而受損害之人於刑事訴訟程序得附帶提起民事訴訟
    ，對被告及依民法負賠償責任之人請求回復其損害，刑事訴
    訟法第487 條第1 項定有明文。從而，因犯罪而受損害之人
    ，於刑事訴訟程序固得附帶提起民事訴訟，對於被告及依民
    法負賠償責任之人，請求回復其損害，但其請求回復之損害
    ，以被訴犯罪事實所生之損害為限，又提起附帶民事訴訟之
    合法與否﹖則應依刑事訴訟予以判斷，不因其是否移送民事
    庭，而有所差異，亦不得於移送民事庭後，將關於獨立民事
    訴訟追加他訴之法規，溯及於附帶民事訴訟提起之時，而予
    適用。再者，移送民事庭之附帶民事訴訟，應適用民事訴訟
    法，縱移送前提起此項訴訟不合刑事訴訟法第487 條所定之
    要件，而有同法第502 條第1 項關於訴之不合法規定情形，
    亦應依民事訴訟法第249 條第1 項第6 款之規定，以裁定駁
    回之，臺灣高等法院87年度抗字第3357號裁判要旨參照。再
    按，因犯罪而受損害之人，於刑事訴訟程序固得附帶提起民
    事訴訟，對於被告請求回復其損害，但其請求回復之損害，
    以被訴犯罪事實所生之損害為限，否則縱令得依其他事由，
    提起民事訴訟，亦不得於刑事訴訟程序附帶為此請求，最高
    法院60年台上字第633 號判例可按。
三、然查，本件被告被訴犯罪事實為：被告明知丙○○於95年12
    月8 日死亡，於95年12月13日於陽信商業銀行北投分行未經
    閩江公司其他股東及丙○○其他繼承人之同意，持丙○○保
    管之閩江公司及丙○○印章，擅自於取款條上盜蓋「閩江公
    司」、「丙○○」之印文，領取閩江公司帳戶之存款146 萬
    4,000 元，足以生損害於閩江公司股東、丙○○之繼承人、
    及金融機構管理之正確性，此觀臺灣士林地方法院96年度偵
    字第8355號起訴書、本院97年度訴字第515 號刑事判決書自
    明。是原告起訴之內容僅有領取陽信商業銀行北投分行146
    萬4,000 元（原告請求146 萬元）部分為被告被訴之犯罪事
    實，至於原告另請求被告給付應給付股金300 萬元、勞保死
    亡保險金70萬元、臺北市環保局工程288 萬元、重慶國中、
    三總工程尾款300 萬元，並非被告被訴之犯罪事實，顯難認
    為原告附帶民事訴訟合法（至於146 萬元部分另行判決）。
四、是原告請求被告應給付股金300 萬元、勞保死亡保險金70萬
    元、臺北市環保局工程288 萬元、重慶國中、三總工程尾款
    300 萬元部分，並非刑事判決認定之犯罪，是原告請求就該
    部分被告負損害賠償提起附帶民事訴訟，於法不合，應予駁
    回，該部分假執行之聲請亦失所附麗，均應予駁回。又本件
    為刑事附帶民事訴訟，並無訴訟費用之支出，附此敘明。
五、依民事訴訟法第249 條第1 項第6 款裁定如主文。
中    華    民    國    99    年    1     月    13    日
                  民事第二庭  法  官  絲鈺雲
以上正本證明與原本無異。
如對本裁定抗告，應於裁定送達後10日內向本院提出抗告狀。
中    華    民    國    99    年    1     月    14    日
                              書記官  林玫熹

司法院資訊處製作；財團法人民間司法改革基金會備份。
